最高法院刑事判決　　　　　　　　　 110年度台上字第6020號
上　訴　人　廖○○


上列上訴人因偽造文書等罪案件，不服臺灣高等法院中華民國11
0年6月16日第二審判決（110 年度上訴字第1357號，起訴案號：
臺灣新北地方檢察署109年度偵字第11750號），提起上訴，本院
判決如下：
    主  文
上訴駁回。
    理  由
一、按刑事訴訟法第377 條規定，上訴於第三審法院，非以判決
    違背法令為理由，不得為之。是提起第三審上訴，應以原判
    決違背法令為理由，係屬法定要件，且必須依據卷內訴訟資
    料為具體之指摘，並足據以辨認原判決已具備違背法令之形
    式者，始屬相當。本件原審綜合全案證據資料，本於事實審
    法院之推理作用，認定上訴人廖○○有如原判決犯罪事實（
    下稱事實）欄所載，偽以其於民國97年8 月13日過世母親廖
    ○香名義，製作附表（下稱附表）一、二所示文書，持向法
    院行使之行使偽造私文書犯行2 次，而維持第一審論上訴人
    以行使偽造私文書2罪，分別量處有期徒刑2月、3 月，並諭
    知易科罰金之折算標準及相關之沒收，暨就上開2 罪所處徒
    刑合併定其應執行刑為有期徒刑4 月，並諭知易科罰金折算
    標準之判決，而駁回上訴人在第二審之上訴，暨諭知緩刑 2
    年，緩刑期間付保護管束，並應於判決確定後2 年內，提供
    40小時之義務勞務。已詳述其憑以認定之證據及理由，核其
    所為之論斷，俱有卷存證據資料可資覆按，從形式上觀察，
    原判決尚無足以影響其判決結果之違背法令情形存在。
二、上訴意旨略以：因訟爭房屋之名義人為上訴人母親廖○香，
    而廖○香生前委託伊處理，有廖○香之印鑑證明及經廖○復
    見證之委託書為證。伊有精神障礙，患有重病又不懂法律，
    經律師重新具狀，始由上訴人擔任訴訟代理人，請求重新調
    查等語。
三、惟人之權利能力，始於出生，終於死亡，民法第6 條定有明
    文。是縱原經他人生前授予代理權以處理事務，但該本人一
    旦死亡，人格權利即消滅，其權利能力立即喪失，已無授權
    或同意別人代理之可言，除法律有特別規定（如民事訴訟法
    第73條之訴訟代理權）者外，原代理權當然歸於消滅，倘仍
    以本人名義制作文書，自屬無權制作之偽造行為，若足以生
    損害於公眾或他人，即難辭偽造文書罪責。原判決依憑上訴
    人之自白、其個人基本資料、戶籍資料查詢結果、調閱臺灣
    新北地方法院106年度重小字第568號、106年度重簡字第200
    5 號案件卷宗核閱結果，認定上訴人有其事實欄所載行使偽
    造私文書犯行，並說明：上訴人雖有中度精神障礙，惟依其
    學經歷資料，仍屬具有相當智識程度之成年人，明知其母親
    廖○香已死亡多年，仍以其母親名義撰寫私文書，難謂無違
    法性認識，且無正當理由足認其不能知悉上開行為違法。已
    就上訴人所為辯解何以不足採信，詳為說明論述（見原判決
    第6至7頁），核無違誤。依上所述，本人一旦死亡，已無授
    權或同意別人代理之可言，原代理權原則上當然歸於消滅，
    是縱上訴理由狀所附之委託書為真，於判決結果亦不生影響
    。上訴意旨並非依據卷內資料具體指摘原判決究有如何違背
    法令之情形，無非就原審採證認事職權之適法行使，再事爭
    執，顯不足據以辨認原判決已具備違背法令之形式。揆之首
    揭說明，其上訴為違背法律上之程式，應予駁回。
據上論結，應依刑事訴訟法第395條前段，判決如主文。
中    華    民    國   110    年    11    月    11    日
                  刑事第四庭審判長法  官  林  立  華  
                                  法  官  謝  靜  恒  
                                  法  官  林  瑞  斌  
                                  法  官  李  麗  珠  
                                  法  官  王  敏  慧  
本件正本證明與原本無異
                                  書記官
中    華    民    國   110    年    11    月    18    日